臺灣臺南地方法院交通事件裁定　九十三年度交聲字第五五一號
移
受 處分 人
即 異議 人　甲○○　男　55.
上列受處分人因違反道路交通管理處罰條例案件，對於交通部公
路總局嘉義區監理所臺南監理站民國93年10月8日所為之裁決處
分（處分案號：嘉監南字第裁七四─Ｓ00000000號），聲明異議
，本院裁定如下：
    主  文
原處分撤銷。
甲○○不罰。
    理  由
一、原處分意旨略以：受處分人即異議人甲○○所有之車牌號碼
    ＮＡＨ—二六三號重型機車，於民國九十一年二月二十一日
    十五時三十二分許，經人駕駛行經設有燈光號誌管制設施之
    臺南市○○路與興中街七十七巷交岔路口時，該駕駛人有未
    依規定戴安全帽，並有在紅燈亮起時超越停止線停車之違規
    行為，經員警逕行開單舉發。原處分機關即移送機關交通部
    公路總局嘉義區監理所臺南監理站經查證後，復以異議人之
    上述違規事實明確，而依道路交通管理處罰條例第三十一條
    第六項、第五十三條及第六十三條第一項第三款之規定，裁
    處新台幣五千元，並記違規點數三點云云。
二、聲明異議意旨則略以：受處分人即異議人甲○○於九十一年
    二月二十一十五時三十二分許，並未騎乘所有之上開重型機
    車於臺南市○○路與興中街七十七巷交岔路口處，有未依規
    定戴安全帽及闖越紅燈之違規行為，且異議人亦未收到本件
    之舉發違反道路交通管理事件通知單，故異議人不服原裁處
    ，為此提起聲明異議等語。
三、按汽車駕駛人，行經有燈光號誌管制之交岔路口闖紅燈者，
    處新臺幣一千八百元以上五千四百元以下罰鍰，並記違規點
    數三點，道路交通管理處罰條例第五十三條及第六十三條第
    一項第三款分別定有明文。其次，汽車駕駛人有違規行為經
    以科學儀器取得違規證據資料者，當場不能或不宜攔截製單
    舉發者，得對汽車所有人逕行舉發處罰；而前項逕行舉發，
    應記明車輛牌照號碼、車型等可資辨明之資料，查明汽車所
    有人姓名或名稱、住址後，製單舉發處罰之，道路交通管理
    處罰條例第七條之二第一項第六款及第二項則有明文規定。
    至當事人變更其送達之處所而不向行政機關陳明，致有應為
    程序法第七十八條第三項雖有明文規定，是行政機關仍應就
    當事人原應受送達之處所，先為適當之投送，並查明該當事
    人是否仍居住於該處所，以為當事人有無變更送達處所之確
    認，於確定當事人已變更送達之處所而不向行政機關陳明，
    始得以公示送達之方式完成送達程序。
四、經查：
（一）本件受處分人即異議人甲○○所有之車牌號碼ＮＡＨ—二
      六三號重型機車，於九十一年二月二十一日十五時三十二
      分許，經黃得南駕駛行經設有燈光號誌管制設施之臺南市
      ○○路與興中街七十七巷交岔路口時，黃得南有未依規定
      戴安全帽，並有在紅燈亮起時超越停止線停車之違規行為
      等情，經證人黃得南到庭證稱明確（詳本院九十四年一月
      二十日訊問筆錄），並有台南市警察局南市警交字第Ｓ
      00000000號）舉發違反道路交通管理事件通知單一紙及違
      規採證照片二幀附卷可佐。足見，本件於前開時、地，有
      闖紅燈及未戴安全帽違規行為之實際駕駛人應係證人黃得
      南，並非本件之異議人甲○○。
（二）其次，前開舉發通知單及違規採證照片，係經台南市警察
      局交通隊依據受處分人即異議人甲○○所登記之前述重型
      機車車籍資料中之車主地址：「台南市○○路○段四０一
      巷十八號五樓」，掛號郵寄予異議人，而經郵政人員前往
      投送時，因「招領逾期」而遭退回，以致無法送達後，該
      交通隊承辦人員隨即逕行辦理公示送達之公告等情，雖有
      違規單公示送達清冊及台南市警察局九十一年六月十八日
      南市警交字第０九一三八三七一號函各一紙存卷足憑，然
      因前開掛號郵件係因「招領逾期」而遭退回，其原因並非
      「遷移新址不明」或「原址查無其人」，故舉發單位接獲
      退回函件後，尚不能僅因「招領逾期」，而未經「寄存送
      達」之程序，而貿然進行公示送達程序，故本件舉發單位
      所為之上述公示送達程序，經核於法尚難認為妥適。
（三）再者，按逕行舉發違反道路交通管理事件，經汽車所有人
      依通知單之應到案日期前到案，並告知違規駕駛人姓名、
      駛人到案依法處理；逾應到案日期，處罰機關應依本例第
      八十五條第三項規定處罰汽車所有人，違反道路交通管理
      事件統一裁罰基準及處理細則第二十四條定有明文，而本
      條之規定係以汽車所有人接到違規舉發通知單後，「有無
      於通知單之應到案日期前到案，告知實際違規駕駛人姓名
      、
      故汽車所有人於到案日期前有否告知違規駕駛人之年籍資
      料，對於汽車所有人是否須對違規事實負責，實具有重要
      之決定性。經查，本件舉發通知單既未合法送達，則受處
      分人即異議人甲○○顯然無從根據該舉發通知單上之「應
      到案日期」前，遵期向處罰機關陳報違規駕駛人之年籍資
      料，致處罰機關無法另行通知違規駕駛人另為到案處理，
      故原處分機關即交通部公路總局嘉義區監理所臺南監理站
      就此疏漏，並未依循「違反道路交通管理事件統一裁罰基
      準及處理細則」第三十一條第一項之相關規定，加以審查
      並要求舉發單位補正而另行合法送達，後來逕以異議人前
      述違規事實明確，而對異議人處以罰則，經核應非適法，
      故異議人執此指摘原裁決處分不當，尚屬有理。
五、綜上所述，本件異議人甲○○既無前開闖紅燈及騎乘機車未
    戴安全帽之違規行為，則移送機關據以引用道路交通管理處
    罰條例第三十一條第六項、第五十三條及第六十三條第一項
    第三款之規定，裁處異議人罰鍰五千元，並記違規點數三點
    等處分，經核於法尚有未合，異議人執此而指摘原裁決不當
    ，即非無理由，而本件裁決處分既有前述違法情形，自應由
    本院裁定將原處分撤銷，另為異議人不罰之諭知，以資適法
    。至本件之違規駕駛人既為黃得南，即應由原處分機關另行
    處理，附此敘明。
六、據上論斷，應依道路交通案件處理辦法第二十條前段，裁定
    如主文。
中　　華　　民　　國　　94　　年　　3 　　月　　31　　日
                  交通法庭     法  官  鄭燕璘
以上正本證明與原本無異。
如不服本裁定應於送達後5日內向本院提出抗告狀。
                               書記官  陳金堂
中　　華　　民　　國　　94　　年　　3 　　月　　31　　日
